【裁判字號】    98,抗,1761
【裁判日期】    981126
【裁判案由】    假扣押
【裁判全文】
臺灣高等法院民事裁定                  98年度抗字第1761號
抗  告  人  甲○○○
            乙○○
上列抗告人與相對人財團法人證券投資人及期貨交易人保護中心
間假扣押事件，對於中華民國98年9月2日臺灣臺北地方法院98年
度裁全字第5597號裁定，提起抗告，本院裁定如下：
    主  文
抗告駁回。
抗告費用由抗告人負擔。
    理  由
一、按債權人就金錢請求或得易為金錢請求之請求，欲保全強制
    執行者，得聲請假扣押，民事訴訟法第522條第1項定有明文
    。又請求及假扣押之原因，應釋明之，同法第526條第1項亦
    定有明文。至假扣押之原因依同法第523條規定，係指非有
    日後不能強制執行或甚難執行之虞，而應在外國為強制執行
    者，亦視為有日後甚難執行之虞。惟所稱之「日後不能強制
    執行或甚難執行之虞」，則指如債務人將移住遠方、逃匿或
    其他浪費財產、增加負擔，將達於無資力狀態等均屬之。而
    所謂釋明者，為當事人提出之證據未能使法院達於確信之程
    度，僅在使法院得薄弱之心證，信其事實上之主張大概為如
    此者即可（最高法院95年度台抗字第386號裁判參照）。
二、本件相對人在原法院主張：伊係依證券投資人及期貨交易人
    保護法（下稱投保法）第7條規定設立之保護機構，並經如
    伊民事聲請假扣押狀附表一所示（見原法院卷第10頁）因買
    受抗告人乙○○任董事長之佳鼎科技股份有限公司（下稱佳
    鼎公司）之上櫃股票受有損害之投資人陳培義等63人授權對
    抗告人進行團體訴訟。因抗告人乙○○明知其經營之佳鼎公
    司與其策略聯盟對象即志超科技股份有限公司（下稱志超公
    司）關係破裂，志超公司將於民國95年11月間起進行減單、
    停止備料，將使佳鼎公司之業績及營收驟減，重大影響公司
    之營運及財務，而此項消息乃證券交易法（下稱證交法）第
    157條之1第4項所規定之涉及公司之財務、業務，對其股票
    價格有重大影響，或對正當投資人之投資決定有重要影響之
    內線消息。故抗告人乙○○於知悉上開消息後，於該消息公
    開前，本不得對佳鼎公司之股票為買入或賣出行為。詎抗告
    人乙○○非但不主動予以公開，反於上開重大消息經志超公
    司於96年1月15日在股市公開資訊觀測站，二次就與佳鼎公
    司終止策略聯盟關係發佈重大訊息前之95年12月1日起至96
    年1月15日期間內，由亦知情之抗告人即其配偶甲○○○，
    共同分頭賣出持股（其等透過控股公司即邦英公司及環球企
    業公司持有者），獲取不當利益，並因而規避持有佳鼎公司
    股票價格下跌損失之金額分別為新台幣（下同）409,340元
    及2,076,600元。上開重大消息揭露後，佳鼎公司之股票價
    格於96年1月16日及同年月17日連續兩個營業日均以近乎跌
    停之每股5.73元及5.33元收盤，累計兩日跌幅為13.8%，致
    投資人受有重大損害。故抗告人依證交法第157條之1第2項
    規定及民法侵權行為之法則，對如前開附表一所示之投資人
    即應連帶負侵權行為損害賠償責任。而查抗告人甲○○○所
    有之不動產均設定有最高限額抵押權，剩餘價值甚低，抗告
    人乙○○復有將其名下不動產所有權移轉予抗告人甲○○○
    擔任負責人之第三人畢達企業股份有限公司所有，用以脫產
    之情形。再參諸本件請求之人數眾多，求償金額達7,513,62
    0元，訴訟程序耗時冗長，如不先就抗告人之財產假扣押，
    將使請求權人於判決確定時，因抗告人脫產而不能強制執行
    等語，爰聲請裁定准許對抗告人財產為假扣押等語。經查相
    對人就其對抗告人有侵權行為損害賠償債權，已提出臺灣臺
    北地方法院檢察署起訴書、佳鼎公司股票內線交易受損投資
    人求償表及對帳單暨存摺等為證（見原法院卷附聲證一及聲
    證8），堪認就假扣押請求已盡釋明之責；就抗告人甲○○
    ○因名下財產剩餘價值不高，且抗告人乙○○已有移轉所有
    權之脫產事實，亦提出臺北市大安地政事務所函、財產歸屬
    資料清單、資產說明、土地及建物登記謄本為證（見本院卷
    附相證3至相證6），堪認已就假扣押之原因有所釋明。且查
    本件侵權行為損害賠償之團體訴訟，所涉受害投資人眾多，
    請求之金額亦甚鉅（見原法院卷附民事聲請假扣押狀內附表
    一及卷附附件二之授權狀），而法院關於內線交易之調查程
    序多需耗相當時日，且一般債務人常有於訴訟程序進行中將
    資產移轉至他人名下，或逃避至海外之情形，如俟法院判決
    確定始對之強制執行，確有日後不能強制執行或甚難執行之
    虞，故原法院所為准許假扣押之裁定，並無不合。抗告論旨
    略以抗告人未釋明假扣押原因云云，指摘原裁定不當，聲明
    廢棄，為無理由。
三、據上論結：本件抗告為無理由，爰裁定如主文。
中    華    民    國    98    年    11    月    26    日
                    民事第十六庭
                        審判長法  官  王聖惠
                              法  官  呂淑玲
                              法  官  謝碧莉
正本係照原本作成。
本裁定除以適用法規顯有錯誤為理由外，不得再抗告。如提起再
抗告，應於收受後10日內委任律師為代理人向本院提出再抗告狀
。並繳納再抗告費新台幣１千元。
中    華    民    國    98    年    11    月    30    日
                              書記官  李翠齡

司法院資訊處製作；財團法人民間司法改革基金會備份。
